【裁判字號】    88,自,120
【裁判日期】    890222
【裁判案由】    詐欺
【裁判全文】
臺灣雲林地方法院刑事判決                          八十八年度自字第一二號
    自  訴  人  丙○○
    自訴代理人  曾維忞
    被      告  乙○○
    選任辯護人  黃碧川律師
    被      告  丁○○
右列被告因詐欺等案件，經自訴人提起自訴，本院判決如左：
    主  文
乙○○、丁○○均無罪。
    理  由
一、自訴意旨略以：自訴人丙○○於民國八十六年四月二十三日分別向志富企業有限
    公司購置散裝半拖車一輛，及向千貿交通有限公司（下稱千貿車行）購置拖車頭
    一輛，嗣經營不善，於八十六年六月四日將該拖車頭及半拖車頭出租給被告乙○
    ○，雙方言明租賃契約二年，二年後再視狀況續約或中止，被告乙○○並答應繳
    交購車之分期款項，該款項應匯入自訴人之帳戶，但被告乙○○卻繳至八十七年
    十月三日就沒繳了，致其帳戶遭拒絕往來，八十八年五月三十日，自訴人發現被
    告乙○○已於八十八年五月十九日經由另被告丁○○即千貿車行負責人將上開車
    頭與車身過戶至被告乙○○名下，因而認被告二人涉有刑法詐欺罪、背信、侵占
    等罪嫌。
二、按犯罪事實應依證據認定之，無證據不得推定其犯罪事實，刑事訴訟法第一百五
    十四條定有明文。又刑法詐欺罪之成立，須行為人有以詐術以人陷於錯誤而為財
    產之交付，其所保護者，係被害人對該財物持有之法益。背信罪之成立，須行為
    人主觀上有不法利益，客觀上又係為他人處理事務，而為違背任務之行為，致生
    損害於他人始足當之。再者，侵占罪之成立，須行為人有為自己不法所有之意圖
    ，而將持有他人之物更易為自己所有，才能以該罪相繩。本件自訴人認被告涉有
    上開罪嫌無非係以上開車輛購車證明書、該車輛與被告乙○○之租賃契約書、通
    知被告乙○○出面交還車輛之存證信函、繳款明細表、該車輛之操作營運紀錄、
    行車執照等為其論據，然訊據被告乙○○、丁○○均堅詞否認有何犯行，被告乙
    ○○辯稱：上開車頭、車身並非租賃，而是伊於八十六年六月間向自訴人所購買
    ，因自訴人營運不善，週轉不靈，伊有拿新台幣（下同）三十萬元給自訴人，其
    中開立一張面額十二萬六千八百元整之支票給自訴人，其餘是給付現金，而該車
    車頭之貸款，每二月一期為十七萬六千餘元，自八十六年七月份起至八十八年六
    月份止均為伊在繳納，其餘該車靠行於千貿車行即川富公司之稅金、規費、行費
    、保險費等費用亦均為其繳納，總共伊花費超過二百十一萬六千八百元以上在該
    車上等語，被告丁○○經合法傳喚未到庭，惟據其前次庭訊之辯詞為：伊係千貿
    車行負責人，自訴人當初買車係靠伊車行，車本來就有向日盛國際租賃股份有限
    公司貸款，千貿車行則繳交該上開車輛之稅捐、保險費等費用，自訴人是沒有繳
    貸款，且千貿車行會計打電話給自訴人，自訴人說車子已賣給乙○○，要會計去
    找乙○○等語。經查：
（一）本院請被告乙○○簽名十次後附卷，經核對該親筆簽名筆跡與被告乙○○所提
      出之一疊車輛調派單上其所為之簽名相符，而與自訴人提出之上開租賃契約上
      被告乙○○之簽名顯不相符，是該租賃契約已不足為被告乙○○有同意租賃該
      車之證據。自訴人聲請傳喚之日盛國際租賃股份有限公司職員到庭證明貸款原
      由自訴人支付十二張支票清償每期貸款十七萬六千四百元，後於八十六年十二
      月起之貸款改為被告乙○○代為支付，被告乙○○於八十七年十月不再代繳自
      訴人原先票款，致自訴人遭銀行公告拒絕往來戶等情，以明自訴人與被告乙○
      ○有租賃關係存在，及其間有背信罪嫌，然證人卓崇賢即承辦該車輛貸款之人
      到庭結稱：車頭係由自訴人購買，印象中自訴人只付一期貸款，其他均係乙○
      ○付款，因伊找自訴人付款，自訴人均不在，伊有與自訴人代理人曾維忞聯絡
      ，但沒下文，伊會找被告乙○○，係因被告乙○○主動告知伊該車貸款由伊繳
      納等語，證人白宗弘即上開貸款公司之法務結稱：車頭係千貿公司任買受人向
      伊公司辦理付條件買賣，因伊直接向千貿車行收款，所以不過問車子有無過戶
      之事，後面幾期之貸款是由被告乙○○負擔等語，並提出動產擔保交易附條件
      買賣設定登記申請書、附條件買賣契約書附卷為證，是上開證人所關心者均係
      貸款有無繳納，至貸款繳納之換人而有租賃關係之存在，或被告乙○○與自訴
      人曾約定貸款應由被告乙○○繳納以補足自訴人所簽發支票之票款等事實，該
      二位證人並無從證明，反而足徵被告乙○○所辯車款由其繳納係因自訴人週轉
      不靈等語為真。證人甲○○即千貿車行之會計並證稱：伊有向自訴人催繳稅金
      、規費、保險費、罰款一張等費用，找了約半年找不到自訴人，後來自訴人其
      中一兄弟向伊說以後之費用均找被告乙○○，自訴人之家人並向伊說上開車輛
      已賣給被告乙○○了，被告乙○○共繳納上開費用四十四萬四千四百八十五元
      等語，並提出上開費用明細紀錄附卷足詳，從而被告二人辯稱該車業已賣給被
      告乙○○等語，並非毫無根據。
（二）自訴人雖指陳上開車輛總計買賣價金約為四百萬元，自訴人已繳納二期貸款三
      十五萬二千八百元，被告所言三十萬元為買賣定金並不合理等語，然姑不論自
      訴人無法提出上開價金總和之依據，據被告乙○○提出之自訴人親筆所寫便條
      紙其上載明車頭、空壓機、車子、車子牌、租金六月三日至七月三日等項目並
      其後有各該價款及總額共計二百萬八千二百元，有該便條紙在卷可憑，自訴人
      對之亦不否認，從而若自訴人只是單要租車給被告乙○○，何以書寫該便條紙
      給被告乙○○，並在其上僅書明六月三日至七月三日之租金而已，況被告乙○
      ○茍真是每二月繳納十七萬餘元之貸款只是該車之租金，且按期繳交完畢，衡
      情被告乙○○早有資力自行購買該車，又何須向他人承租，且依交易常情，承
      租人需負擔物品價金之全部貸款，直至貸款繳交完畢為止，世所少有，並貸款
      繳納之換人，絕不能直接推斷其間有租賃關係之存在。又若自訴人真是與被告
      乙○○言明雙方關係為租賃，租賃條件即被告乙○○按時繳交貸款並支出車行
      費用等，則何以貸款公司並車行會計均找不到自訴人繳交該等款項，自訴人又
      何須躲藏，其大可言明該車係被告乙○○承租，一切被告乙○○繳納。凡此，
      均足見自訴人所指之車輛仍為其所有，本件係屬租賃關係云云，實在無從證明
      。雖然被告乙○○對買賣關係之存在亦無法舉出更堅強之證據，但其在該車上
      已繳納有二百餘萬元，其認該車為伊所有，主觀上並無不法所有之意圖，是並
      無侵占之主觀犯意。而且被告乙○○將該車過戶予自己名下，並無何詐術可言
      ，自難以詐欺罪相繩。自訴人與被告乙○○間有何兌現自訴人貸款用所簽發之
      票據之委任關係，亦查無實證，從而並無背信罪可言。而被告乙○○既查無上
      開罪嫌，被告丁○○僅身為上開車輛靠行之負責人，主觀上亦絕無與被告乙○
      ○有何犯意聯絡。本件純係民事糾紛，應循民事管道解決。是查無被告二人犯
      罪，應均為其無罪之諭知。
三、被告丁○○經合法傳喚無正當理由不到庭，爰不待其陳述逕行判決。
據上論斷，應依刑事訴訟法第三百四十三條、第三百零一條第一項，判決如主文。
中      華      民      國      八十九      年    二    月    二十二    日
                                        臺灣雲林地方法院刑事第二庭
                                            法  官
如不服本判決，應於判決送達後十日內，向本院提出上訴狀。（須附繕本）


司法院資訊處製作；財團法人民間司法改革基金會備份。
